【裁判字號】    89,訴,1804
【裁判日期】    901211
【裁判案由】    竊盜
【裁判全文】
台灣板橋地方法院刑事判決                        八十九年度訴字第一八０四號
    公  訴  人  台灣板橋地方法院檢察署檢察官
    被      告  丙○○
右列被告因偽造文書等案件，經檢察官提起公訴（八十九年度偵字第一七一０六號）
及移送併辦（九十年度偵緝字第五五二號），甲○判決如左：
    主  文
丙○○無罪。
    理  由
一、公訴意旨略以：被告丙○○意圖為自己不法之所有，於民國（下同）八十八年十
    二月四日十二時許，以不詳方式侵入乙○○位於台北縣三重市○○○街二七九之
    三號二樓住處（侵入住宅部分未據告訴），竊取乙○○所有國民身分證、汽機車
    駕照、台胞證、港簽、戶口名簿及現金新台幣（下同）二萬元、首飾等物。於八
    十八年十二月十八日十八時十一分，被告持其駕照至台北市○○區○○路一段二
    八九之二號一樓「吉力汽車商行」租借車號ＤＨ─七八八三號自用小客車至同年
    月二十二日十時止還車，於八十八年十二月二十日八時七分租借期間，被告在台
    北縣蘆洲市○○路○○路口十公尺內違規停車，為台北縣警察局蘆洲分局交通隊
    執行拖吊，被告於提領該車時，竟出示所竊得乙○○之駕照，並在警員填發之違
    規道路交通管理事件通知單之「收受通知聯者簽章」一欄內偽簽乙○○之姓名，
    嗣乙○○因駕照遺失至北區監理機關申請補發證照時，經告知有違規未繳納之情
    ，始查悉上情。因認被告係涉犯刑法第三百二十條第一項、第二百十六條、第二
    百二十條、第二百十條之罪嫌云云。
二、按犯罪事實應依證據認定之，無證據不得推定其犯罪事實，刑事訴訟法第一百五
    十四條定有明文；次按認定犯罪事實，須依證據，而所謂證據，係指合法之積極
    證據就犯罪事實能為具體之證明者而言；又認定不利於被告之事實，須依積極證
    據，苟積極證據不足為不利於被告事實之認定時，即應為有利於被告之認定，更
    不必有何有利之證據，最高法院三十年上字第八一六號著有判例。再所謂「積極
    證據足以為不利被告事實之認定」，係指據為刑事訴訟法上證明之全盤證據資料
    ，無論其為直接證據或間接證據，在客觀上均須達於通常一般之人均不致於有所
    懷疑，而得確信其為真實之程度，始得據為有罪之認定，若其關於被告是否犯罪
    之證明未能達此程度，而有合理性懷疑之存在，致使無從形成有罪之確信，根據
    「罪證有疑，利於被告」之證據法則，即不得遽為不利於被告之認定，此觀諸最
    高法院七十六年台上字第四九八六號判例意旨自明。
三、本件公訴人認被告丙○○涉犯刑法第三百二十條第一項、第二百十六條、第二百
    二十條、第二百十條竊盜、行使偽造文書之罪嫌，無非係以被告初於警訊中供稱
    ：車子是借給乙○○駕駛，後於偵查中則改稱：車子是借給丁○○駕駛，而認被
    告租車後均係由丁○○使用，何需以被告之名義租車及被告對於丁○○之住所、
    身分等資料均無所悉，反知悉丁○○冒用他人身分，而認被告所辯與常情不符為
    其主要論據。訊據被告丙○○堅決否認有竊盜與行使偽造文書之犯行，並辯稱：
    伊有向吉力租車商行租借車號ＤＨ─七八八三號自用小客車，惟因丁○○向伊女
    友承租房間向伊借車以便搬運物品，所以才將車借予丁○○，然借給丁○○駕駛
    後，一直未還車，亦遍尋不著丁○○本人，車子亦是車行發現的等語。
   （一）依被害人乙○○於警訊筆錄中指稱：「八十八年十二月四日十二時許，在
         北縣三重市○○○街二七九之三號二樓，我本人身分證、汽機車駕照及我
         太太護照、台胞證、港簽、現金二萬元、首飾等物」，復依證人即吉力汽
         車商行負責人游國亮於警訊筆錄中證稱：「是丙○○‧‧‧向我所承租，
         是八十八年十二月十八日十八時十一分至八十八年十二月二十二日，租金
         一天為一千六百元」（見台北縣警察局蘆洲分局刑事案件卷宗所附乙○○
         、游國亮訊問筆錄）。是以果如公訴人所指被告丙○○於八十八年十二月
         四日竊得乙○○之證件及現金等財物，何以被告於八十八年十二月十八日
         向吉力汽車商行租車時，卻使用自己之駕駛執照租車？再公訴人所指於八
         十八年十二月二十日出示竊得之乙○○之駕照，並於舉發違規道路交通管
         理事件通知單之收受通知聯者簽章一欄內偽簽乙○○之名義，果爾，被告
         既已竊得乙○○之駕駛執照，當可憑乙○○之駕照（甚而以換貼照片之方
         式變造駕照）租車及日後違規再偽簽租車人乙○○之名義，如此不易警察
         機關查緝，且亦不會直接向被告追查，此較符合常理；惟被告竟不為此途
         ，卻以自己之駕駛執照租車，而駕車違規時竟偽簽非租車人乙○○之署押
         ，如此豈不易使警察機關單憑租車資料即可直接向被告追查，而自曝上開
         犯行之理，此顯與常情有悖。
    （二）又被告所述：伊租借之車號ＤＨ─七八八三號自用小客車，因丁○○向伊
          女友承租房間要搬運物品向伊借車，伊才將所租用之小客車借予丁○○駕
          駛等語。惟查雖丁○○矢口否認有向被告借用上開自用小客車，然丁○○
          前因冒以乙○○之名義向台灣大哥大股份有限公司申請門號000000
          0000號等偽造文書等犯行部分，已為甲○判處應執行有期徒刑二年二
          月，有甲○八十九年度訴字第一００一號刑事判決正本在卷可稽；再依台
          灣大哥大股份有限公司函送之門號0000000000號之申請資料中
          即有貼有丁○○照片之變造乙○○駕駛執照影本附卷可佐，又申請資料及
          同意書上之「乙○○」簽名與上開舉發違反道路交通管理事件通知單上收
          受通知聯者簽章上之「乙○○」及台北縣蘆洲拖吊保管場登記領結卡上具
          領人「乙○○」，無論於運筆及書寫之手法，依肉眼即可明顯判斷係出於
          同一人所為。是以被告所辯：所租之車號ＤＨ─七八八三號自小客車借予
          丁○○駕駛乙節，應非子虛，堪予採信。
    （三）再丁○○雖經法務部調查局測謊鑑定認定並無說謊之反應；惟所謂測謊鑑
          定，係以測謊器紀錄受測者在回答問題之生理狀態，諸如血壓、脈搏、呼
          吸等狀況，以判斷受測者是否呈突發之情緒波動，以為認定受測者是否說
          謊之依據，然測謊鑑定可能因受測者當時心神狀況、現場環境及外在氣氖
          等諸多因素之影響，使受測者當時無法排除各該影響因素，單純作答，致
          發生情緒波動，影響測謊之正確性，故現今各國對測謊之正確性尚有存疑
          。又甲○依上開台灣大哥大股份有限公司所函送之資料以觀，綜合判斷認
          舉發單上之乙○○係丁○○所偽簽及亦乙○○之證件、財物亦係丁○○所
          竊取，是認法務部調查局認丁○○並無說謊反應之測謊鑑定結果，不足採
          信。
    綜上所述，足見並無任何證據足資證明被告有竊盜及行使偽造文書之犯行，是以
    公訴人僅以被告於警訊及偵查對於所承租之車子係借予乙○○或丁○○之供述不
    一，即遽論被告涉犯竊盜、偽造文書等犯罪，證據嫌有未足，揆諸上揭「罪證有
    疑，利於被告」之法則，且此外復查無其他確切之積極證據足以證明被告有被訴
    之犯行，既不能證明被告犯罪，自應諭知被告無罪之判決。
四、至移送併案審理部分（九十年度偵緝字第五五二號），因上開公訴人起訴部分既
    已諭知無罪，從而併辦部分自無從併案審酌，應退還檢察官另行偵查處理，附此
    敘明。
據上論斷，應依刑事訴訟法第三百零一條第一項前段，判決如主文。
本案經檢察官張瑞娟到庭執行職務
中      華      民國       九十       年    十二    月    十一    日
                                      台灣板橋地方法院刑事第二庭
                                          法  官  潘  長  生
右正本證明與原本無異
如不服本判決應於送達後十日內向甲○提出上訴狀
                                          書記官  王  增  華
中      華      民      國       九十       年    十二    月    十三    日


司法院資訊處製作；財團法人民間司法改革基金會備份。
